---
title: "Classification parcours allocataires"
output: html_document
date: "2023-06-20"
---
---
```{r warning=FALSE}
library(tidyverse)
library(ggplot2)
library(NbClust)
library(FactoMineR)
library(ie2misc)
library(NbClust)
library(cluster)
library(corrplot)
library(factoextra)
library(GGally)
```

#les bases de données à classifier 
```{r warning=FALSE}
#on remplace les NA pas 0 pour "Montant_moyen_mensuel_percu", ce sont des indinidus qui n'ont rien recu .
classification_parcours <- classification_parcours %>%
  mutate(Montant_moyen_mensuel_percu = ifelse(is.na(Montant_moyen_mensuel_percu), 0, Montant_moyen_mensuel_percu))


classification_nb_presence_1 <- classification_parcours %>%
  dplyr::filter(Nb_presence == 1)
classification_nb_presence_1 <- classification_nb_presence_1[,-c(2,4:10,14)]

classification_nb_presence_2 <- classification_parcours %>%
  dplyr::filter(Nb_presence == 2)
classification_nb_presence_2 <- classification_nb_presence_2[,-c(2,5,6,8,9,10,14)]
#creer les taux d'accroissement entre les durees
#classification_nb_presence_2$e_d1_d2 <- ((classification_nb_presence_2$d2 - classification_nb_presence_2$d1) / classification_nb_presence_2$d1) * 100


classification_nb_presence_3 <- classification_parcours %>%
  dplyr::filter(Nb_presence == 3)
classification_nb_presence_3 <- classification_nb_presence_3[,-c(2,6,9,10,14)]
#Taux d'évolution entre d1 et d2 :
#classification_nb_presence_3$e_d1_d2 <- ((classification_nb_presence_3$d2 - classification_nb_presence_3$d1) / classification_nb_presence_3$d1) * 100
#Taux d'évolution entre d2 et d3 :
#classification_nb_presence_3$e_d2_d3 <- ((classification_nb_presence_3$d3 - classification_nb_presence_3$d2) / classification_nb_presence_3$d2) * 100


classification_nb_presence_4 <- classification_parcours %>%
  dplyr::filter(Nb_presence == 4)
classification_nb_presence_4 <- classification_nb_presence_4[,-c(2,10,14)]
#Taux d'évolution
#classification_nb_presence_4$e_d1_d2 <- ((classification_nb_presence_4$d2 - classification_nb_presence_4$d1) / classification_nb_presence_4$d1) * 100
#classification_nb_presence_4$e_d2_d3 <- ((classification_nb_presence_4$d3 - classification_nb_presence_4$d2) / classification_nb_presence_4$d2) * 100
#classification_nb_presence_4$e_d3_d4 <- ((classification_nb_presence_4$d4 - classification_nb_presence_4$d3) / classification_nb_presence_4$d3) * 100
```

#Distribution du nombre de presnece
```{r warning=FALSE}
library(kableExtra)
library(htmltools)

# Calculer les pourcentages pour chaque catégorie de Nb_presence
pourcentages <- classification_parcours %>%
  count(Nb_presence) %>%
  mutate(percentage = round(n / sum(n) * 100, 1))

# Renommer les colonnes
pourcentages <- pourcentages %>%
  rename("Nombre de presences" = Nb_presence,
         "Nombre de beneficiaires" = n,
         "Pourcentages" = percentage)

# Créer le tableau
tableau <- pourcentages %>%
  kable(format = "html", caption = "Graphique 4.2") %>%
  kable_styling(bootstrap_options = "striped", full_width = FALSE) 


# Afficher le tableau HTML
print(tableau)
```

#Classification Nombre de presence 1
```{r}
data1 <- classification_nb_presence_1
```


```{r}
df.quanti <-data1[,-c(1)]
summary(df.quanti)
for (i in 1:4) boxplot(df.quanti[,i], main=paste("Variable ",names(df.quanti)[i],sep=""))
```

```{r}
ggcorr(df.quanti, low = "navy", high = "darkred", hjust = 1, size = 3, label = TRUE,label_size = 2)
```

```{r}
standardisation = function(x){
  z <- (x - mean(x)) / madstat(x)
  return( z)
}
# Si presence d’outliers (valeurs aberrantes) : on prefere utiliser l’´ecartmoyen absolu (mean absolute deviation)
df.quanti[1:4] <-
  apply(df.quanti[1:4], 2, standardisation)
#View(df.quanti)
# On n'a pas besoins de faire ca 
```

```{r warning=FALSE}
K=4
cl = kmeans(df.quanti,K,nstart=50)
varintra = sapply(1:20,FUN=function(k){ kmeans(df.quanti,k,nstart=50)$tot.withinss })
plot(varintra,type="b")
# 4 groupes 
```

```{r}
nbclustkmeans = NbClust(df.quanti,min.nc = 2,max.nc = 10,method="kmeans",index="all")
```

```{r}
clusplot(df.quanti,cl$cluster, labels=4, main="kmeans", col.p=cl$cluster)
```

```{r}
plot(acp$scores[,1],acp$scores[,2],type="n",xlab="Axe1",ylab="Axe2",main="K-means")
text(acp$scores[,1],acp$scores[,2],col=cl$cluster,cex=0.65)
abline(v=2.5,lty=2,lwd=0.5);abline(h=0,lty=2,lwd=0.5)
```

## 3. Etude des groupes obtenus
```{r}
factoextra::fviz_cluster(object = cl, data = df.quanti, labelsize = 0) + theme_minimal()
```

### interpréter les groupes

```{r}
#df.quanti <-data1[,-c(1,2)]
#df.quanti$NB_PERS_CHARGE_derniere_situation <- as.factor(df.quanti$NB_PERS_CHARGE_derniere_situation)
df.quanti$cluster = as.factor(cl$cluster)
interpcah = catdes(df.quanti,num.var = 5)
interpcah
```

```{r}
plot.catdes(interpcah,barplot=T)
```

#Classification Nombre de presence 2
```{r}
data1 <- classification_nb_presence_2
```

```{r}
df.quanti <-data1[,-c(1)]
summary(df.quanti)
for (i in 1:6) boxplot(df.quanti[,i], main=paste("Variable ",names(df.quanti)[i],sep=""))
```

```{r}
ggcorr(df.quanti, low = "navy", high = "darkred", hjust = 1, size = 3, label = TRUE,label_size = 2)
```

```{r}
standardisation = function(x){
  z <- (x - mean(x)) / madstat(x)
  return( z)
}
# Si presence d’outliers (valeurs aberrantes) : on prefere utiliser l’´ecartmoyen absolu (mean absolute deviation)
df.quanti[1:6] <-
  apply(df.quanti[1:6], 2, standardisation)
#View(df.quanti)
# On n'a pas besoins de faire ca 
```

```{r warning=FALSE}
K=4
cl = kmeans(df.quanti,K,nstart=50)
varintra = sapply(1:20,FUN=function(k){ kmeans(df.quanti,k,nstart=50)$tot.withinss })
plot(varintra,type="b")
# 6 groupes 
```

```{r}
nbclustkmeans = NbClust(df.quanti,min.nc = 2,max.nc = 10,method="kmeans",index="all")
```

```{r}
clusplot(df.quanti,cl$cluster, labels=4, main="kmeans", col.p=cl$cluster)
```

```{r}
plot(acp$scores[,1],acp$scores[,2],type="n",xlab="Axe1",ylab="Axe2",main="K-means")
text(acp$scores[,1],acp$scores[,2],col=cl$cluster,cex=0.65)
abline(v=2.5,lty=2,lwd=0.5);abline(h=0,lty=2,lwd=0.5)
```

## 3. Etude des groupes obtenus
```{r}
factoextra::fviz_cluster(object = cl, data = df.quanti, labelsize = 0) + theme_minimal()
```

### interpréter les groupes

```{r}
#df.quanti <-data1[,-c(1,2)]
#df.quanti$NB_PERS_CHARGE_derniere_situation <- as.factor(df.quanti$NB_PERS_CHARGE_derniere_situation)
df.quanti$cluster = as.factor(cl$cluster)
interpcah = catdes(df.quanti,num.var = 7)
interpcah
```

```{r}
plot.catdes(interpcah,barplot=T)
```

#Classification Nombre de presence 3
```{r}
data1 <- classification_nb_presence_3
```

```{r}
df.quanti <-data1[,-c(1)]
summary(df.quanti)
for (i in 1:8) boxplot(df.quanti[,i], main=paste("Variable ",names(df.quanti)[i],sep=""))
```

```{r}
ggcorr(df.quanti, low = "navy", high = "darkred", hjust = 1, size = 3, label = TRUE,label_size = 2)
```

```{r}
standardisation = function(x){
  z <- (x - mean(x)) / madstat(x)
  return( z)
}
# Si presence d’outliers (valeurs aberrantes) : on prefere utiliser l’´ecartmoyen absolu (mean absolute deviation)
df.quanti[1:8] <-
  apply(df.quanti[1:8], 2, standardisation)
 
```

```{r warning=FALSE}
K=4
cl = kmeans(df.quanti,K,nstart=50)
varintra = sapply(1:20,FUN=function(k){ kmeans(df.quanti,k,nstart=50)$tot.withinss })
plot(varintra,type="b")
# 6 groupes 
```

```{r}
nbclustkmeans = NbClust(df.quanti,min.nc = 2,max.nc = 10,method="kmeans",index="all")
```

```{r}
clusplot(df.quanti,cl$cluster, labels=4, main="kmeans", col.p=cl$cluster)
```

```{r}
plot(acp$scores[,1],acp$scores[,2],type="n",xlab="Axe1",ylab="Axe2",main="K-means")
text(acp$scores[,1],acp$scores[,2],col=cl$cluster,cex=0.65)
abline(v=2.5,lty=2,lwd=0.5);abline(h=0,lty=2,lwd=0.5)
```

## 3. Etude des groupes obtenus
```{r}
factoextra::fviz_cluster(object = cl, data = df.quanti, labelsize = 0) + theme_minimal()
```

### interpréter les groupes

```{r}
#df.quanti <-data1[,-c(1,2)]
#df.quanti$NB_PERS_CHARGE_derniere_situation <- as.factor(df.quanti$NB_PERS_CHARGE_derniere_situation)
df.quanti$cluster = as.factor(cl$cluster)
interpcah = catdes(df.quanti,num.var = 9)
interpcah
```

```{r}
plot.catdes(interpcah,barplot=T)
```

#Classification Nombre de presence 4
```{r}
data1 <- classification_nb_presence_4
```

```{r}
df.quanti <-data1[,-c(1)]
summary(df.quanti)
for (i in 1:10) boxplot(df.quanti[,i], main=paste("Variable ",names(df.quanti)[i],sep=""))
```

```{r}
ggcorr(df.quanti, low = "navy", high = "darkred", hjust = 1, size = 3, label = TRUE,label_size = 2)
```

# Standardisation ?
## La standardisation des données a pour objectif d’assurer une interopérabilité optimale des données, en vue de leur réutilisation. L’application d’une « commune mesure » permet d’améliorer la qualité des données, notamment pour des activités de data cleaning, data profiling et data matching.
```{r}
standardisation = function(x){
  z <- (x - mean(x)) / madstat(x)
  return( z)
}
# Si presence d’outliers (valeurs aberrantes) : on prefere utiliser l’´ecartmoyen absolu (mean absolute deviation)
df.quanti[1:10] <-
  apply(df.quanti[1:10], 2, standardisation)
#View(df.quanti)
# On n'a pas besoins de faire ca 
```

### Méthode kmeans

```{r warning=FALSE}
K=4
cl = kmeans(df.quanti,K,nstart=50)
varintra = sapply(1:20,FUN=function(k){ kmeans(df.quanti,k,nstart=50)$tot.withinss })
plot(varintra,type="b")
# 6 groupes 
```

```{r}
nbclustkmeans = NbClust(df.quanti,min.nc = 2,max.nc = 10,method="kmeans",index="all")
```

```{r}
clusplot(df.quanti,cl$cluster, labels= 4, main="kmeans", col.p=cl$cluster)
```

```{r}
plot(acp$scores[,1],acp$scores[,2],type="n",xlab="Axe1",ylab="Axe2",main="K-means")
text(acp$scores[,1],acp$scores[,2],col=cl$cluster,cex=0.65)
abline(v=2.5,lty=2,lwd=0.5);abline(h=0,lty=2,lwd=0.5)
```

## 3. Etude des groupes obtenus
```{r}
factoextra::fviz_cluster(object = cl, data = df.quanti, labelsize = 0) + theme_minimal()
```

### interpréter les groupes

```{r}
#df.quanti <-data1[,-c(1,2)]
#df.quanti$NB_PERS_CHARGE_derniere_situation <- as.factor(df.quanti$NB_PERS_CHARGE_derniere_situation)
df.quanti$cluster = as.factor(cl$cluster)
interpcah = catdes(df.quanti,num.var = 11)
interpcah
```

```{r}
plot.catdes(interpcah,barplot=T)
```